臺灣高雄地方法院民事判決　　　　　　110年度雄簡字第911號
原　　　告　陳詹素芬
訴訟代理人　陳家珍　
被　　　告　梁坤跳　
訴訟代理人　李秉霖　
上列當事人間請求損害賠償事件，本院於民國110 年10月14日言
詞辯論終結，判決如下：
    主      文
被告應給付原告新臺幣伍萬柒仟柒佰肆拾壹元，及自民國一一○
年四月十四日起至清償日止，按週年利率百分之五計算之利息。
原告其餘之訴駁回。
訴訟費用由被告負擔五分之四，餘由原告負擔。
本判決第一項得假執行，但被告如以新臺幣伍萬柒仟柒佰肆拾壹
元為原告預供擔保，得免為假執行。
    事實及理由
一、原告主張：被告於民國109 年10月15日上午8 點28分許，駕
    駛車牌號碼000- 0000號 自小客車（下稱甲車）沿鳳林一路
    474 巷由北往南逆向行駛在對向快車道上，途經該巷36之1
    號前方（下稱系爭地點），適訴外人邱啟瑞駕駛車牌號碼
    000-0000號自用小貨車（下稱乙車）沿鳳林一路474 巷由北
    往南快車道順向行駛至系爭地點北側道路交岔口欲左轉，因
    甲車侵入對向車道逆向直行，而與乙車發生碰撞，乙車於遭
    甲車碰撞後，乙車車頭再撞擊原告所有，停放在系爭地點前
    方之車牌號碼000-0000號自小貨車（下稱丙車），丙車遭碰
    撞後，其右前車頭再撞擊至鳳林一路474 巷36之1 號鐵捲門
    （下稱系爭事故）。丙車因系爭事故致左、右側車門、玻璃
    及車前保險桿受損（下稱系爭車損），需費新臺幣（下同）
    39,490元始能修復（含零件費27,190元、工資12,300元），
    而丙車乃原告經營餐飲業每日採買、送貨需用之交通工具，
    自109 年10月15日起至同年11月10日止（共26天），因丙車
    入廠維修須另向親友借車使用，雖未實際支出費用，但受有
    相當於租車費之損失52,000元（按每日租車費2,000 元計算
    ；計算式：2,000 ×26=52,000 ）。再者，丙車經原告自費
    6,000 元送請高雄市汽車商業同業公會鑑定，丙車縱經修復
    ，其交易價值亦由28萬元市值減為25萬元，致生3 萬元之交
    易價值減損，且申請交易價值貶損之鑑定費與系爭事故亦有
    因果關係，應由被告支付。是以，被告應賠償原告合計共
    127,490 元（計算式：39,490+52, 000+6,000+30,000=127,
    490 ）。爰依民法第184 條第1 項前段規定提起本件訴訟等
    語，並聲明：被告應給付原告127,490 元，及自起訴狀繕本
    送達翌日起至清償日止，按周年利率5%計算之利息。
二、被告則以：原告支出丙車修繕費用，應依固定資產耐用年數
    表計算零件部分折舊。又原告並未實際支出租車費用，原告
    並無實際損失，其請求相當租車之費用無理由。且因丙車並
    未實際出售，難認有交易價值之貶損，請求鑑定亦無必要等
    語，資為抗辯，並聲明：（一）原告之訴駁回。（二）如受
    不利判決，願供擔保請准宣告免假執行。
三、經查，原告主張系爭事故因被告逆向行駛所致，並因而支出
    丙車修繕費用39,490元，並送請高雄市汽車同業公會鑑定交
    易價值減損等情，業據其提出丙車行照、車輛維修費免用統
    一發票收據、估價單、車損照片、高雄市汽車商業同業公會
    鑑定報告、鑑定費收款收據為證（見本院卷第17、27至45、
    48至53、149 至158 頁），並有高雄市政府警察局交通警察
    大隊110 年4 月6 日高市警交安字第11070689700 號函覆之
    道路交通事故初步分析研判表、道路交通事故現場圖、現場
    照片、道路交通事故調查表㈠、㈡、道路交通事故談話紀錄
    表在卷可佐（見本院卷第69至87頁），且為被告所不爭執，
    堪信為真實。
四、本院之判斷：
    原告另主張被告應賠償原告127,490 元乙節，則為被告所否
    認，並以前詞置辯。是本院應審酌者厥為：被告應賠償原告
    之項目及金額為何？資論述如下：
    （一）按因故意或過失，不法侵害他人之權利者，負損害賠
    償責任，民法第184 條第1 項前段定有明文。被告既有逆向
    行駛之過失，肇致系爭事故發生而生丙車之損害，揆諸前開
    規定，被告自應對原告負損害賠償責任。
    （二）原告得請求賠償之項目及金額，析述如下：
    ⒈車輛維修費用：
      ⑴按物被毀損時，被害人除得依民法第196 條請求賠償外
        ，並不排除民法第213 條至第215 條之適用。依民法第
        196 條請求賠償物被毀損所減少之價額，得以修復費用
        為估定之標準，但以必要者為限（例如：修理材料以新
        品換舊品，應予折舊），最高法院77年第9 次民事庭會
        議決議意旨可參。
      ⑵經查，丙車因系爭事故所需修繕費用共計39,490元，其
        中零件費用為27,190元，工資為12,300元等情，有車輛
        維修費免用統一發票收據、估價單、車損照片、鑑定費
        收款收據為證（見本院卷第27至45、151 至158 頁）。
        則依前揭說明，丙車既以新零件更換舊零件，自應將零
        件費用部分予以扣除折舊，始為回覆丙車原狀所需必要
        費用。又丙車於105 年12月出廠，有丙車行照影本附卷
        可參（見本院卷第17頁），依行政院所頒「固定資產耐
        用年數表」及「固定資產折舊率表」之規定，自用小貨
        車之耐用年數為5 年，依平均法計算每年折舊率為五分
        之一，並參酌營利事業所得稅查核準則第95條第6 項規
        定「固定資產提列折舊採用定率遞減法者，以1 年為計
        算單位，其使用期間未滿1 年者，按實際使用之月數相
        當於全年之比例計算之，不滿1 月者，以1 月計」，是
        丙車迄至損害發生日即109 年10月15日止，實際使用為
        3 年11個月（不滿1 個月以1 月計），前揭零件折舊額
        為17,749元【計算方式：殘價＝取得成本÷( 耐用年數
        ＋1)即27,190÷( 5+1)≒4,532 （小數點以下四捨五入
        ）；折舊額＝( 取得成本－殘價) ×1/（耐用年數）×
        （使用年數）即( 27,190－4,532)×1/5 ×（3 +11/12
        ）≒17,749（小數點以下四捨五入）】，故折舊後零件
        費用應為9,441 元（27,190－17,749＝9,441 ），再加
        計前揭工資費用，修繕丙車之必要費用金額應為21,741
        元（計算式：9,441 元＋12,300＝21,741元）。
      ⑶原告雖主張依固定資產耐用年數表計算折舊不合理，縱
        應計算折舊，亦應依交通部交通統計月報結果，以自用
        小貨車之耐用年數至少10年為計算等語。然行政院公布
        之固定資產耐用年數表及固定資產折舊率表雖主要用於
        稅法，惟其所規定之年限及折舊方式，係衡酌各類固定
        資產之物理性質，並合理估算其通常使用年限所制訂，
        司法實務上均以之作為計算以新品更換舊品材料之折舊
        計算方式之參考基準，亦有助於法安定性與可預測性。
        是以，原告前開主張難認合理，尚無可採。
    ⒉相當於租車費用之損失：
      ⑴按損害賠償，除法律另有規定或契約另有訂定外，在於
        填補債權人所受之損害及所失之利益，民法第216 條固
        定有明文。但無論所受損害抑所失利益，被害人賠償損
        害之請求權，以受有實際上之損害為成立要件（最高法
        院97年度台上字第1316號判決意旨參照）。
      ⑵經查，原告固主張丙車為其營業用車，丙車維修期間，
        須向親友借車使用，受有相當於租車費用之損失52,000
        元，然原告既自陳未實際支出租金（見本院卷第130 頁
        ），即難認原告有受何損害，依前揭說明，原告自無從
        請求該部分之損失，是原告此部分請求，礙難准許。
    ⒊交易價值貶損及鑑定費用：
      ⑴按損害賠償之目的在於填補所生之損害，其應回復者，
        係損害事故發生前之應有狀態，自應將事故發生後之變
        動狀況悉數考量在內。故於物被毀損時，被害人除得請
        求修補或賠償修復費用，以填補技術性貶值之損失而回
        復物之物理性原狀外，就其物因毀損所減少之交易價值
        ，亦得請求賠償，以填補交易性貶值之損失而回復物之
        價值性原狀（最高法院104 年度台上字第2391號判決意
        旨可參）。
      ⑵經查，丙車於系爭事故前之正常市值約28萬元，於系爭
        事故修復後市值約25萬元等情，業據原告提出高雄市汽
        車商業同業公會110 年3 月17日110 高市汽商雄字第
        256 號函暨車輛鑑（價）定報告表為證（見本院卷第49
        至53頁），足認丙車因系爭事故受有交易價值貶損3 萬
        元。被告雖辯稱因丙車並未出售，原告應無此部分損失
        等語，惟觀諸首揭說明，丙車縱非有現實交易，然其交
        易價值已生貶損，其抽象性之交換價值已生損失，自不
        因有無實際出售而有所不同，被告仍應對其造成丙車之
        交易性貶值為賠償，是被告所辯，容非可採，原告主張
        被告應賠償丙車交易價值貶損3 萬元，自屬有據。
      ⑶又查，原告為確定丙車因系爭事故所受之交易價值貶值
        而支出鑑定費用6,000 元等節，業據其提出鑑定費收款
        收據為證（見本院卷第149 頁），此既為確定丙車交易
        價值貶損金額所支出之費用，即屬原告為實現其損害賠
        償債權而必要之費用，若無被告之侵權行為，則原告當
        無支出此費用之必要，是鑑定費用6,000 元，亦屬被告
        侵權行為造成原告之財產上損失，被告應予賠償甚明。
    （三）綜上所述，原告得請求被告賠償之金額共為57,741元
        （計算式：21,741+ 30,000+6,000＝57,741）。
五、綜上所述，原告依民法第184 條第1 項前段規定，請求被告
    給付57,741元及自起訴狀繕本送達翌日（即110 年4 月14日
    ）起至清償日止，按週年利率5%計算之利息，為有理由，應
    予准許。逾此範圍之請求，為無理由，應予駁回。
六、本件係就民事訴訟法第427 條訴訟適用簡易程序所為被告敗
    訴之判決，爰依同法第389 條第1 項第3 款之規定，就原告
    勝訴部分職權宣告假執行。又被告亦陳明受不利判決部分願
    供擔保，請准免為假執行，爰依民事訴訟法第392 條第2 項
    規定，宣告被告預供擔保免為假執行之金額。
七、本件事證已臻明確，兩造其餘攻擊防禦方法及所提證據，核
    與判決結果不生影響，爰不逐一論述，併此敘明。
八、訴訟費用負擔之依據：民事訴訟法第79條。
中    華    民    國   110    年    11    月    11    日
                  高雄簡易庭  法  官  陳安信
以上正本係照原本作成。
如對本判決上訴，須於判決送達後20日內向本院提出上訴狀。如
委任律師提起上訴者，應一併繳納上訴審裁判費。
　
中    華    民    國   110    年    11    月    11    日
                              書記官  蔡妮君